臺灣臺北地方法院民事判決　九十年度簡上字第四一九號
　　上　訴　人　　甲○○
　　被上訴人　　　乙○○
右當事人間請求給付票款事件，上訴人對於中華民國九十年五月二十八日本院台北簡
易庭九十年度北簡字第五０四三號第一審判決提起上訴，本院判決如左：
    主      文
上訴駁回。
第二審訴訟費用由上訴人負擔。
    事      實
甲、上訴人方面：
  一、聲明：
    (一)原判決廢棄。
    (二)右廢棄部分駁回被上訴人第一審之訴
    (三)第一、二審訴訟費用由被上訴人負擔。
  二、陳述：除與原審判決書所載者相同茲予引用外，補稱：
    (一)被上訴人系惡意取得面額均為新台幣（下同）陸拾萬元、發票日各為民國（下
      同）八十八年十月十日、八十八年十月十六日、八十九年四月十五日，票據號
      碼分別為ＢＧ0000000、0000000、0000000號，付款人
      台灣土地銀行中和分行（以下簡稱系爭支票參紙）。
    (二)因證人廖慶順為生意週轉之用，伊始支票簿及印章交予證人廖慶順，並授權其
      簽發票據。
  三、證據：聲請傳訊證人廖慶順。
乙、被上訴人方面：
  一、聲明：如主文所示。
  二、陳述：除與原審判決書所載者相同茲予引用外，補稱：
    (一)上訴人對於系爭票據之真正暨票上簽署之真正並不爭，自應負發票人之清償票
      款責任。
    (二)至於上訴人與證人廖慶順之間係種原因關係，上訴人始將支票授權證人簽發，
      並無法以此原因關係對抗被上訴人。
  三、證據：援用原審之立證方法。
    理      由
一、本件被上訴人起訴主張其持有上訴人所簽發系爭支票參紙，詎系爭支票屆期提示
    均遭退票，不獲兌現，為此依票據法律關係提起本件訴訟，請求上訢人給付壹佰
    捌拾萬元及自八十九年九月一日起至清償日止，按週年利率百分之六計算之利息
    等語；上訴人則以：系爭支票係被上訴人惡意取得云云置辯。
二、本件被上訴人起訴主張持有上訴人所簽發之系爭支票參紙，屆期提示不獲兌現之
    事實，業據其提出與陳述相符之系爭支票及退票理由單各參紙影本為證，且上訴
    人對於係授權案外人廖慶順簽發系爭支票參紙亦不爭，此部分事實堪信為真實，
    茲兩造有爭議者，為上訴人授權案外人簽發系爭支票時是否應負票據責任？上訴
    人主張被上訴人惡意取得系爭支票有無理由？分述如下：
    (一)按在票據上簽名者，依票上所文義負責，又票據上之簽名，得以蓋章代之，票
      據法第五條、第六條定有明文，查本件上訴人既係授權他人得以其名義為發票
      行為，並以其印章蓋用於票據上，其發票行為之效力自及於上訴人本人，再者
      票據上所載之債務人，不問是否為實際受益之人，均須擔負履行責任，不得以
      該款係供給他人使用為詞，對於債權人主張免責，是本件上訴人抗辯系爭支票
      參紙係供予證人廖慶順使用縱使為真實，惟依上所述，尚難遽此對債權人即本
      件執票人主張免責。
    (二)次按票據行為，為不要因行為，執票人不負證明關於給付之原因責任，如票據
      債務人主張執票取得票據出於惡意或詐欺時，則應由該債務人負舉證之責（最
      高法院六十四年台上字第一五四０號判例），是上訴人固聲請傳訊證人廖慶順
      為證明「系爭支票係其持之向他人借款所用，支票也是其簽發」等語（見本院
      九十年十一月十九日準備程序筆錄），惟查系爭支票參紙係渠授權證人廖慶順
      所簽發，自應負票據責任，已如前所述，況且經本院數次依上訴人之聲求傳訊
      證人惟均未到庭，然如前揭所述，縱使證人廖慶順到庭陳述如同上訴人所稱系
      爭支票係供給證人使用為真實，但亦無遽此主張對執票人免責，此外上訴人復
      未能舉證證明被上訴人系惡意取得系爭支票參紙。
三、綜上所述，上訴人所辯各節，洵無可採，從而，被上訴人依票款請求權，請求上
    訴人給付壹佰捌拾萬元及自八十九年九月一日起至清償日止，按週年利率百分之
    六計算之利息，為有理由，應予准許，又本件為命清償票據上債務之判決，應依
    職權宣告假執行，是則原審判命上訴人如數給付，並依職權宣告假執行，於法並
    無不合，上訴意旨指摘原判決不當，求予廢棄改判，為無理由，應予駁回上訴。
四、據上論結，本件上訴為無理由，依民事訴訟法第四百三十六條之一第三項、第四
    百四十九條第一項、第七十八條，判決如主文。
中　　　華　　　民　　　國　　九十一　　年　　　三　　　月　  二十六    日
　　　　　　　　　　　　　　　　　　　　民事第四庭審判長法官　 謝明珠
　　　　　　　　　　　　　　　　　　　　　　　　　　　　法官　 蔡政哲
                                                        法官   陳博文
右為正本係照原本作成。
如不服本判決，應於收受送達後二十日內向本院提出上訴書狀，其未表明上訴理由者
，應於提出上訴後二十日內向本院補提理由書狀（均須按他造當事人之人數附繕本）
上訴時應提出委任律師或具有律師資格之人之委任狀；委任有律師資格者，另應附具
律師及格證書及釋明委任人與受任人有民事訴訟法第四百六十六條之一第一項但書或
第二項（詳附註）所定關係之釋明文書影本。
附註：
民事訴訟法第四百六十六條之一（第一項、第二項）：
對於第二審判決上訴，上訴人應委任律師為訴訟代理人。但上訴人或其法定代理人具
有律師資格者，不在此限。
上訴人之配偶、三親等內之血親、二親等內之姻親，或上訴人為法人、中央或地方機
關時，其所屬專任人員具有律師資格並經法院認為適當者，亦得為第三審訴訟代理人
。
中　　　華　　　民　　　國　　九十一　　年　　　三　　　月　  二十六    日
　　　　　　　　　　　　　　　　　　　　　　　　　　　　書記官 蔡嘉萍
